【裁判字號】    96,訴,4064
【裁判日期】    971212
【裁判案由】    誣告
【裁判全文】
臺灣板橋地方法院刑事判決              96年度訴字第4064號
公  訴  人  臺灣板橋地方法院檢察署檢察官
被      告  丙○○
選任辯護人  張英郎律師
            李師榮律師
上列被告因誣告案件，經檢察官提起公訴（96年度偵字第11605
號），於本院準備程序進行中，被告為有罪之陳述，經合議庭裁
定由受命法官獨任進行簡式審判程序，判決如下：
    主      文
丙○○連續意圖他人受刑事處分，向該管公務員誣告，處有期徒
刑壹年貳月，減為有期徒刑柒月；緩刑貳年。
    事實及理由
一、本件犯罪事實、證據及應適用之法條，除證據部分應補充「
    被告於本院審理中之自白」以外，均引用如附件檢察官起訴
    書之記載。
二、新舊法比較：
    查被告行為後，刑法業於95年7 月1 日修正施行，參酌最高
    法院95年度第8 次刑事庭會議決議，新刑法第2 條第1 項之
    規定，係規範行為後法律變更所生新舊法律比較適用之準據
    法，於新刑法施行後，應適用新刑法第2 條第1 項之規定，
    為「從舊從輕」之比較。另於比較時應就罪刑有關之共犯、
    牽連犯、連續犯、結合犯，以及累犯加重、自首減輕暨其他
    法定加減原因（如身分加減）與加減比例等一切情形，本於
    統一性及整體性原則，綜其全部罪刑之結果而為比較。而舊
    刑法第56條連續犯之規定，業於94年2 月2 日修正廢除，並
    自95年7 月1 日起施行，此條文廢除雖非犯罪構成要件之變
    更，但顯已影響行為人刑罰之法律效果，自屬法律有變更。
    查被告上開誣告之犯行，依舊刑法連續犯之規定應以一罪論
    ，而依新刑法規定則應將多次犯行分論併罰，比較新舊法結
    果，以舊刑法較有利於被告，自以適用修正前刑法第56條之
    規定，對被告為有利。
三、核被告所為，係犯刑法第169 條第1 項之誣告罪。被告先後
    2 次誣告犯行，時間緊接，觸犯構成要件相同之罪名，顯係
    基於概括犯意而為，應依修正前刑法第56條連續犯之規定論
    以一罪，並依法加重其刑。
  (一)審酌被告與告訴人甲○○前有夫妻關係，因一時失慮，致為
    本件犯行，犯後坦承犯行、態度良好等一切情狀，量處如主
    文所示之刑，以維法紀。
  (二)被告犯罪時間在中華民國九十六年罪犯減刑條例減刑基準日
    96年4 月24日以前，應依同條例第2 條第1 項第3 款之規定
    ，減其刑期二分之一。
  (三)被告前未曾因故意犯罪受有期徒刑以上刑之宣告，此有臺灣
    高等法院被告前案紀錄表1 件在卷可憑，其因短於思慮致罹
    刑章，於犯罪後已表悔意，並陳明願給付告訴人提起附帶民
    事訴訟請求損害賠償之金額新台幣 (下同)200  萬元，惟因
    告訴人拒絕出面，且另行需索巨額款項，致不得不附計利息
    而提存2,050,411 元，有本院提存所97年度存字第4730號提
    存書影本1 紙附卷足參。本院審酌告訴人因被告本件犯行所
    受損害，既已提起附帶民事訴訟，請求被告給付200 萬元，
    被告於本院準備程序中業已陳明願給付上開金額，惟因告訴
    人未出面處理和解事宜，致無從達成和解，而告訴人經本院
    傳喚亦未到庭，且告訴代理人當庭表示告訴人要求被告賠償
    5000萬元 (見本院97年5 月29日準備程序筆錄第3 頁)，足
    認本件係因告訴人之強勢態度，致被告無法就誣告犯行之民
    事賠償部分達成和解。本院以羅馬法諺有云：「斷臂非中彩
    」，告訴人徒以受害人地位而自恃，違反其於附帶民事訴訟
    中之聲明，另行要求給付顯不合理之金額，顯失法律保護法
    益受損者之意旨，其上開利用本件刑事訴訟程序需索鉅款之
    意見，顯無參酌之必要，而被告之提存行為，已足使告訴人
    就本件所受損害獲全額賠償之保障，且被告經此偵審程序及
    刑之宣告之教訓後，當知所警惕，應無再犯之虞，本院因認
    其所受刑之宣告以暫不執行為適當，併予宣告如主文所示之
    緩刑，用啟自新（按修正後刑法第74條就緩刑要件及義務固
    有變更，惟非屬行為可罰性之變更，不生新舊法比較之問題
    ，應逕依修正後之刑法第74條第1 項第1 款規定宣告之）。
四、依刑事訴訟法第273 條之1 第1 項、第299 條第1 項前段、
    第310 條之2 、第454 條第2 項，刑法第2 條第1 項、第56
    條 (修正前)、 第169 條第1 項、第74條第1 項第1 款，中
    華民國九十六年罪犯減刑條例第2 條第1 項第3 款、第7 條
    ，判決如主文。
本案經檢察官楊大智到庭執行職務。
中    華    民    國    97    年    12    月    12    日
                  刑事第三庭    法  官  許政賢
上列正本證明與原本無異。
如不服本判決，應於送達後10日內敘明上訴理由，向本院提出上
訴狀，上訴於本院第二審合議庭 (應附繕本) 。其未敘述上訴理
由者，應於上訴期間屆滿後20日內向本院補提理由書「切勿逕送
上級法院」。
                                書記官  周百川
中    華    民    國    97    年    12    月    16    日
附錄本案論罪科刑法條全文：
中華民國刑法第169條
（誣告罪）
意圖他人受刑事或懲戒處分，向該管公務員誣告者，處 7 年以下
有期徒刑
。
意圖他人受刑事或懲戒處分，而偽造、變造證據，或使用偽造、
變造之證據者，亦同。
臺灣板橋地方法院96年度訴字第4064號刑事判決附件
臺灣板橋地方法院檢察署檢察官起訴書
                                       96年度偵字第11605號
      被      告  丙○○  男  60歲（民國○○年○月○○日生）
                          住臺北市士林區○○○路○段114巷85
                          號
                          國民身分證統一編號：Ｚ000000000號
      選任辯護人  張英郎律師
                  李師榮律師
  上列被告因誣告案件，業經偵查終結，認應提起公訴，茲將犯罪
  事實及證據並所犯法條分敘如下：
          犯  罪  事  實
  一、丙○○為甲○○之前配偶（2人係於民國78年3月間協議離婚
      並辦理登記），而蔡瑞錦則為2人之長女。詎丙○○明知甲
      ○○、蔡瑞錦係在獲得其同意，並交付印鑑章、印鑑證明及
      坐落於臺北縣蘆洲市○○段0000－00000地號土地（下稱本
      件土地）所有權狀之情況下 ，方於94年1月間在以丙○○為
      出賣人、本件土地為標的物之買賣所有權移轉契約書、土地
      登記申請書、土地現值（土地增值稅）申報書等相關文件上
      蓋用丙○○印鑑，進而於94年2月24日持上開文件資料至臺
      北縣三重地政事務所，以買賣為由申請將本件土地所有權移
      轉登記予甲○○，並無任何偽造私文書及使公務員登載不實
      等情事，竟基於意圖使甲○○及蔡瑞錦受刑事處分之概括犯
      意，先後於94年9月5日及11月22日向本署遞狀提出告訴，連
      續誣稱甲○○、蔡瑞錦共同涉犯刑法偽造文書罪云云，嗣經
      本署以95年度偵字第10163號及第10164號等案件（下稱前案
      ）進行偵辦後，始獲悉上情（甲○○、蔡瑞錦涉犯之偽造文
      書案件經不起訴處分後，迭由臺灣高等法院檢察署檢察長、
      臺灣板橋地方法院分別駁回丙○○再議及交付審判之聲請而
      確定）。
  二、案經甲○○告訴偵辦。
          證  據  並  所  犯  法  條
  一、證據清單及待證事實
      ┌──┬─────────┬───────────┐
      │編號│  證  據  名  稱  │  待  證  事  實      │
      ├──┼─────────┼───────────┤
      │ 一 │被告丙○○之供述  │被告確有對甲○○、蔡瑞│
      │    │                  │錦提出前述偽造文書告訴│
      │    │                  │之事實。              │
      ├──┼─────────┼───────────┤
      │ 二 │被告丙○○於前案中│1.被告承認有指示林淑銥│
      │    │之陳述            │  在製作支付蔡瑞錦投資│
      │    │                  │  款項之「94年4月20日 │
      │    │                  │  結算表」時，要扣除本│
      │    │                  │  件土地增值稅優惠前後│
      │    │                  │  差額共新臺幣（下同）│
      │    │                  │  1,144,267元之事實。 │
      │    │                  │2.前述詢問筆錄及結算表│
      │    │                  │  附於本署94年度交查字│
      │    │                  │  第1396號卷第122頁及 │
      │    │                  │  第131頁。           │
      ├──┼─────────┼───────────┤
      │ 三 │證人即告訴人甲○○│1.伊於94年1月間接獲蔡 │
      │    │之證述            │  瑞錦來電表示，被告向│
      │    │                  │  蔡瑞錦抱怨說本件土地│
      │    │                  │  上之房屋是伊居住，但│
      │    │                  │  地價稅卻仍由被告繳納│
      │    │                  │  ，要伊趕緊辦理本件土│
      │    │                  │  地過戶事宜，於是伊才│
      │    │                  │  將所需文件及印章交由│
      │    │                  │  地政士邱明嬌辦理；至│
      │    │                  │  於被告之印鑑等物品資│
      │    │                  │  料，則是蔡瑞錦自被告│
      │    │                  │  處所取得後，再交由邱│
      │    │                  │  明嬌使用辦理等事實。│
      │    │                  │2.被告誣告之犯罪事實。│
      ├──┼─────────┼───────────┤
      │ 四 │證人蔡瑞錦於前案中│1.確實係在獲得被告同意│
      │    │之證述            │  後，方委請邱明嬌前往│
      │    │                  │  辦理本件土地所有權移│
      │    │                  │  轉登記等事宜。      │
      │    │                  │2.當時因被告認為本件土│
      │    │                  │  地增值稅優惠前後差額│
      │    │                  │  加上勞健保費（即前述│
      │    │                  │  1,144,267元）須由莊 │
      │    │                  │  明淑及蔡瑞錦自己負擔│
      │    │                  │  ，所以要在蔡瑞錦投資│
      │    │                  │  款項中先予扣除後，再│
      │    │                  │  叫蔡瑞錦另外去跟莊明│
      │    │                  │  淑索償之事實。      │
      │    │                  │3.該詢問筆錄附於本署94│
      │    │                  │  年度交查字第1396號卷│
      │    │                  │  第19頁至第22頁及第62│
      │    │                  │  頁。                │
      ├──┼─────────┼───────────┤
      │ 五 │證人林淑銥於前案中│1.被告指示林淑銥在製作│
      │    │之證述            │  支付蔡瑞錦投資款項之│
      │    │                  │  「94年4月20日結算表 │
      │    │                  │  」時，要扣除本件土地│
      │    │                  │  增值稅優惠前後差額共│
      │    │                  │  1,144,267元之事實。 │
      │    │                  │2.前述款項蔡瑞錦業已支│
      │    │                  │  付之事實。          │
      │    │                  │3.前述詢問筆錄及結算表│
      │    │                  │  附於本署94年度交查字│
      │    │                  │  第131頁。           │
      ├──┼─────────┼───────────┤
      │ 六 │證人邱明嬌於前案中│1.被告與告訴人曾有達成│
      │    │之證述            │  過協議，要以告訴人名│
      │    │                  │  下位於基隆市暖暖區之│
      │    │                  │  土地，來交換登記在被│
      │    │                  │  告名下之本件土地，且│
      │    │                  │  當年是被告親自委託邱│
      │    │                  │  明嬌前往辦理過戶等事│
      │    │                  │  宜，後來因為被告之印│
      │    │                  │  鑑章有缺角，無法辦理│
      │    │                  │  過戶，故未繼續辦理。│
      │    │                  │2.被告確實知道本件土地│
      │    │                  │  辦理所有權移轉登記之│
      │    │                  │  全部經過事實。      │
      │    │                  │3.該詢問筆錄附於本署94│
      │    │                  │  年度交查字第1396號卷│
      │    │                  │  第19頁至第22頁。    │
      ├──┼─────────┼───────────┤
      │ 七 │證人邱明嬌於94年11│1.經核與蔡瑞錦前開證述│
      │    │月25日所製作關於本│  內容相吻合。        │
      │    │件土地之「土地增值│2.該試算表附於本署94年│
      │    │稅試算表」        │  度交查字第1396號卷第│
      │    │                  │  70頁。              │
      ├──┼─────────┼───────────┤
      │ 八 │臺北縣三重市地政事│1.其中買賣所有權移轉契│
      │    │務所94年11月9日北 │  約書上關於出賣人即被│
      │    │縣重地登字第094001│  告住所欄之記載為「臺│
      │    │4651號函檢附之本件│  北市士林區○○○路7 │
      │    │土地申請移轉登記等│  段114巷85號」即被告 │
      │    │文件資料          │  實際之住所，若甲○○│
      │    │                  │  、蔡瑞錦真有偽造文書│
      │    │                  │  之犯行，又何需留下被│
      │    │                  │  告真正之住所地址，徒│
      │    │                  │  增日後遭被告察覺之風│
      │    │                  │  險。                │
      │    │                  │2.該資料附於本署94年度│
      │    │                  │  交查字第1396號卷第38│
      │    │                  │  頁。                │
      ├──┼─────────┼───────────┤
      │ 九 │蔡瑞錦在國泰世華銀│1.被告要蔡瑞錦自行負擔│
      │    │行北三重分行開設之│  本件土地增值稅優惠前│
      │    │帳戶000000000000號│  後差額及勞健保費共1,│
      │    │存摺內頁登錄資料  │  144,267元之事實。   │
      │    │                  │2.被告確實知道本件土地│
      │    │                  │  辦理所有權移轉登記之│
      │    │                  │  全部經過事實。      │
      │    │                  │3.該資料附於本署94年度│
      │    │                  │  交查字第1396號卷第34│
      │    │                  │  頁。                │
      ├──┼─────────┼───────────┤
      │ 十 │臺北縣政府稅捐稽徵│1.本件土地曾於78年6月2│
      │    │處三重分處95年1月3│  7日向該分處申報土地 │
      │    │日北稅重一字第0950│  增值稅移轉予甲○○，│
      │    │000075號函        │  並於78年10月23日繳納│
      │    │                  │  328,656元，但日後則 │
      │    │                  │  因故辦理撤銷。      │
      │    │                  │2.該函文前述所示內容，│
      │    │                  │  核與證人邱明嬌之證述│
      │    │                  │  相契合。            │
      │    │                  │3.該函文附於本署94年度│
      │    │                  │  交查字第1396號卷第76│
      │    │                  │  頁。                │
      ├──┼─────────┼───────────┤
      │十一│本署95年度偵字第10│按誣告罪之成立，以意圖│
      │    │163號、第10164號案│使他人受刑事處分或懲戒│
      │    │件不起訴處分書及臺│處分，而為虛偽之告訴、│
      │    │灣高等法院檢察署95│告發或報告者為要件；所│
      │    │年度上聲議字第2926│謂「虛偽」係指明知無此│
      │    │號處分書、臺灣板橋│事實故意捏造而言。而觀│
      │    │地方法院95年度聲判│諸本件被告先前對甲○○│
      │    │字第58號裁定      │、蔡瑞錦提出偽造文書告│
      │    │                  │訴之內容，實難認係出於│
      │    │                  │有所誤會或懷疑可言。  │
      └──┴─────────┴───────────┘
  二、按被告行為後，刑法業於95年7月1日修正公布施行，而本件
      經新舊法比較結果，認應適用修正前刑法之規定，對於被告
      較為有利。是核被告所為，係犯刑法第169條第1項之誣告罪
      嫌。又其先後2次誣告犯行，時間緊接，犯罪構成要件相同
      ，顯係基於概括犯意為之，請依修正前刑法連續犯規定以一
      罪論，並加重其刑。
  三、依刑事訴訟法第251條第1項提起公訴。
      此    致
  臺灣板橋地方法院
  中    華    民    國    96    年    9     月    16    日
                          檢 察 官    乙 ○ ○


司法院資訊處製作；財團法人民間司法改革基金會備份。
